臺灣桃園地方法院刑事判決　　　　　　95年度桃簡字第3076號
聲　請　人　臺灣桃園地方法院檢察署檢察官
被　　　告　甲○○
上列被告因違反國家安全法等案件，經檢察官聲請以簡易判決處
刑（95年度偵字第23945號），本院判決如下：
    主      文
甲○○共同偽造公印文，處有期徒刑肆月，如易科罰金，以銀元
參佰元即新臺幣玖佰元折算壹日；扣案偽造之「陳永清」中華民
國國民身分證（統一編號：Ｚ000000000號）壹張沒收之。又未經
許可出國，處有期徒刑參月，如易科罰金，以銀元參佰元即新臺
幣玖佰元折算壹日。又未經許可入國，處有期徒刑參月，如易科
罰金，以新臺幣壹仟元折算壹日。又行使偽造之中華民國國民身
分證，足生損害於公眾及他人，處有期徒刑參月，如易科罰金，
以新臺幣壹仟元折算壹日。應執行有期徒刑拾月，如易科罰金，
以銀元參佰元即新臺幣玖佰元折算壹日；扣案偽造之「陳永清」
中華民國國民身分證（統一編號：Ｚ000000000號）壹張沒收之。
    事實及理由
一、甲○○前因肅清煙毒案件，先後經法院判刑確定，執行期間
    又於民國84年10月3 日縮短刑期假釋付保護管束，惟因其假
    釋後經撤銷，應執行殘刑11年6 月8 日，為免再度入監，甲
    ○○竟與真實姓名、年籍不詳綽號「阿威」之成年男子，共
    同基於偽造中華民國國民身分證（下稱身分證）及其上公印
    文之犯意聯絡，先由甲○○以新臺幣（下同）1 萬元之代價
    ，於92年年底某日，在臺北市某不詳處所，將其自己之照片
    1 張及不知情之同事陳永清之年籍資料交予「阿威」，委託
    「阿威」偽造「內政部印」之公印文以偽造黏貼有甲○○照
    片之身分證（統一編號：Ｚ000000000號，下稱本案偽造身分
    證）1 張，再交予甲○○持之備用；嗣甲○○明知國民入出
    國應向主管機關內政部警政署入出境管理局（下稱境管局）
    申請許可，未經許可，不得入出國，竟於93年9 月中旬某日
    ，先搭機前往金門，抵達後，再以8 萬元之代價，聯絡真實
    姓名年籍不詳綽號「阿亮」之大陸籍成年男子駕船前往金門
    接應甲○○至大陸廈門地區，未經許可出國；後於95年9 月
    8 日凌晨3 時許，甲○○因思鄉親切，竟又另生未經許可入
    國之犯意，未經境管局許可，即以上開方式搭船入境金門；
    且又生行使偽造身分證之犯意，而隨即於同日持上開偽造身
    分證購買機票而行使之，準備搭乘復興航空GE0232班次之飛
    機返臺，嗣於同日上午10時許，在金門尚義機場安檢室接受
    檢查時，又承前行使偽造身分證之犯意，接續行使該偽造身
    分證，均足生損害於陳永清、國民身分證及入出境管理之正
    確性，然為警發覺有異而查獲，並扣得陳永清名義之偽造身
    分證1 張。案經金門縣警察局移送福建金門地方法院檢察署
    呈請最高法院檢察署核轉臺灣板橋地方法院檢察署呈請臺灣
    高等法院檢察署檢察長令轉臺灣桃園地方法院檢察署偵查後
    聲請簡易判決處刑。
二、證據名稱：
  (一)被告甲○○警、偵訊中之自白。
  (二)扣案之偽造身分證1 張。
  (三)內政部警政署航空警察局臺北分局函暨刑事警察局鑑定書、
    被告入出國日期證明書各1 件。
三、新舊法比較：
  (一)按修正後刑法第2 條第1 項暨第35條之規定，係規範行為後
    法律變更所生新舊法比較適用之準據法暨刑之重輕之基本原
    則，於新法施行後，應適用新法第2 條第1 項及第35條之規
    定；比較新舊法時，亦應就罪刑有關之共犯、未遂犯、想像
    競合犯、牽連犯、連續犯、結合犯，以及累犯加重、自首減
    輕暨其他法定加減原因（如身分加減）與加減例等一切情形
    ，綜其全部罪刑之結果而為比較並整體適用，不能割裂而分
    別適用有利益之條文（最高法院95年第8 次刑庭會議決議及
    27上字第2615號判例參照）。
  (二)查被告行為後，罰金刑之計算單位及處罰、共同正犯、易科
    罰金折算標準、數罪併罰定應執行之刑之規定，均有修正：
    1.罰金刑之計算單位及處罰部分：
      刑法第33條第5 款業於94年2 月2 日修正公布，並自95年
      7 月1 日起施行；修正前刑法第33條第5 款規定「罰金：
      1 元以上。」再依罰金罰鍰提高標準條例第1 條提高10倍
      為銀元10元即新臺幣30元以上；修正後刑法第33條第5款
      規定「罰金：新臺幣1,000 元以上，以百元計算之。」。
      另95年6 月14日修正公布刑法施行法第1 條之1 規定：「
      中華民國94年1 月7 日刑法修正施行後，刑法分則編所定
      罰金之貨幣單位為新臺幣。94年1 月7 日刑法修正時，刑
      法分則編未修正之條文定有罰金者，自94年1 月7 日刑法
      修正施行後，就其所定數額提高為30倍。但72年6 月26日
      至94年1 月7 日新增或修正之條文，就其所定數額提高為
      3 倍。」現行刑法中，有關於罰金刑之計算單位及處罰之
      規定已有修正，自屬法律變更。
    2.共同正犯之部分：
      刑法第28條共同正犯之規定，業已於94年1 月7 日修正，
      並於94年2 月2 日公布，95年7 月1 日施行；該條由2 人
      以上共同「實施」犯罪之行為，修正為共同「實行」犯罪
      之行為，排除預備犯及陰謀犯之處罰。
    3.易科罰金之折算標準部分：
      刑法第41條第1 項業於94年1 月7 日修正公布，並於95年
      7 月1 日施行，修正前刑法第41條第1 項前段規定：「犯
      最重本刑為5 年以下有期徒刑以下之刑之罪，而受6 個月
      以下有期徒刑或拘役之宣告，因身體、教育、職業、家庭
      之關係或其他正當事由，執行顯有困難者，得以1 元以上
      3 元以下折算一日，易科罰金。」又被告行為時之易科罰
      金折算標準，修正前罰金罰鍰提高標準條例第2 條前段（
      現已刪除）規定，就其原定數額提高為100 倍折算1 日，
      則本件被告行為時之易科罰金折算標準，應以銀元300 元
      即新臺幣900 元折算1 日；修正後刑法第41條第1 項前段
      則規定：「犯最重本刑為5 年以下有期徒刑以下之刑之罪
      ，而受6 個月以下有期徒刑或拘役之宣告者，得以新臺幣
      1,000 元、2,000 元或3,000 元折算1 日，易科罰金。」
      此項修正屬科刑規範事項之變更，其折算標準為裁判時所
      應諭知，亦屬法律變更。
    4.數罪併罰定應執行之刑部分：
      被告於裁判確定前犯數罪，其行為後，刑法第51條第5 款
      業於94年1 月7 日修正公布，並於95年7 月1 日施行，修
      正前刑法第51條規定：「數罪併罰，分別宣告其罪之刑，
      依左列各款定其應執行者：」其中第5 款規定：「宣告多
      數有期徒刑者，於各刑中之最長期以上，各刑合併之刑期
      以下，定其刑期。但不得逾20年。」修正後刑法第51條第
      5 款規定：「宣告多數有期徒刑者，於各刑中之最長期以
      上，各刑合併之刑期以下，定其刑期。但不得逾30年」，
      則修正後之規定，將宣告多數有期徒刑定執行刑之上限，
      由修正前之不得逾20年，提高為不得逾30年，其餘則無不
      同。此亦係影響行為人刑罰高低之法律變更。
  (三)綜合上述各條文修正前、後之比較，罰金刑之最低度限制為
    修正前之規定有利，而被告所犯偽造公印文及未經許可出國
    罪（詳下述），此部分數罪併罰之規定亦係行為時法為有利
    ；故比較結果，應依修正後刑法第2 條第1 項前段規定，適
    用上開各該行為時法。
  (四)又關於易科罰金之折算標準，被告於95年7 月1 日前所犯之
    罪（詳下述），係修正前之銀元300 元折算1 日為有利，同
    上(三)之理，亦應依該修正前之規定諭知折算標準；另被告於
    95年7 月1 日後所犯之罪，雖無行為後法律變更比較新、舊
    法之問題，然依刑法施行法第3 條之1 第3 項規定，在與前
    揭之罪定應執行之刑時，應適用修正前刑法第41條第2 項之
    規定，以定其得否易科罰金，如得易科罰金，其折算標準，
    亦應以對被告最有利之標準（即修正前之規定）定之。
  (五)至於刑法第28條共同正犯之規定雖亦有上述之修正，然被告
    所為，無論依修正前或後之規定，均與「阿威」構成共同正
    犯，新舊法之修正內容，對被告並無「有利或不利」之影響
    ，即無比較適用之問題，此並非刑法第2 條所稱之「法律變
    更」，應逕行適用裁判時之新法（最高法院95年度台上字第
    5589、5599、5669號等判決意旨參照）。
四、按未經許可出入國境者，國家安全法第6 條第1 項固有處罰
    規定，惟其後入出國及移民法亦於88年5 月21日經總統公布
    並於同日施行，該法第54條規定：「未經許可入出國或受禁
    止出國處分而出國者，處3 年以下有期徒刑、拘役或科或併
    科新臺幣9 萬元以下罰金」，此與上揭國家安全法規定，不
    僅實質內容相同，且2 者法定刑亦無二致，為法規競合。斟
    酌入出國及移民法第1 條立法意旨所示「為統籌入出國管理
    ，確保國家安全；規範移民事務，落實移民輔導，特制定本
    法。本法未規定者，適用其他有關法律之規定。」暨國家安
    全法第1 條立法意旨所示「為確保國家安全，維護社會安定
    ，特制定本法。本法未規定者，適用其他有關法律之規定。
    」，2 者均為確保國家安全而設，然前者又專就入出境管理
    事項有所規範，顯係後者之特別規定，基於「特別法優於普
    通法」、「後法優於前法」之原則，當應優先論以入出國及
    移民法第54條之罪，且毋庸再論以國家安全法第6 條第1 項
    之罪。
五、按身分證上有內政部之印文，係表示公務機關之資格及職務
    ，屬印信條例第2 條之印信之印文，為刑法第218 條所稱之
    公印文（最高法院71年台上字第1831號判例及86年度台上字
    第4631號判決參照）。被告於92年底間某日，偽造身分證上
    之內政部公印文以偽造陳永清名義之身分證，復於95年9 月
    8 日持以行使，核其此部分所為，係犯刑法第218 條第1 項
    之偽造公印文罪（按應適用行為時之舊法）及同法第216 條
    、第212 條之行使偽造特種文書罪（按應適用裁判時之新法
    ）。其偽造之低度行為應為行使之高度行為所吸收，不另論
    罪。其於95年9 月8 日先後2 次行使偽造身分證之行為（購
    買機票及接受查驗），係基於同一犯意下所為之接續行為，
    僅侵害1 法益，應只論以1 罪。檢察官於聲請簡易判決處刑
    書中業已記載本案陳永清名義之身分證係偽造，自含其上之
    內政部公印文，足認被告上開犯罪事實均經檢察官聲請簡易
    判決處刑，僅所犯法條欄漏載該法條，本院自得逕予論處，
    附此敘明。另核被告於93年9 月間未經許可出境，及於95年
    9 月8 日未經許可入境之所為，分別係犯入出國及移民法第
    54條之罪（按應分別適用舊法及新法）；檢察官雖認被告此
    部分所為，應構成國家安全法第6 條第1 項之罪，然此與法
    條競合之基本原則尚屬有違，此已如前「四、」所述，惟因
    檢察官均已敘及該等事實，且該2 罪之法律效果均相同，於
    被告之防禦權當無實質妨礙，故逕予更正，亦附此敘明。
六、被告與「阿威」2 人，就上開偽造公印文之罪，有犯意聯絡
    及行為分擔，為共同正犯。被告所犯偽造公印文罪、未經許
    可出國罪、未經許可入國罪及行使偽造特種文書罪，因新法
    已經刪除刑法第55條後段「牽連犯」之規定，自應本於被告
    所犯該4 罪，犯意各別，行為分殊，而予分論併罰。
七、爰審酌被告為圖脫免其假釋經撤銷後而應執行之殘刑，竟動
    念偽造身分證並持以行使，且先後2 度未經許可入出國境，
    犯罪情節非輕，然犯後始終坦承犯行，態度良好，且清楚交
    代上開各節，足證其確有悔意，暨其素行、生活狀況、犯罪
    之動機、目的、手段、所生危害等一切情狀，分別量處如主
    文所示之刑，並分別諭知易科罰金之折算標準，再定其應執
    行之刑，及諭知易科罰金之折算標準。
八、又刑法第38條沒收之規定亦於94年1 月7 日修正公布，並於
    95年7 月1 日施行，按從刑附屬主刑，除法律有特別規定外
    ，依主刑所適用之法律（最高法院95年第8 次刑庭會議決議
    參照）；查沒收為從刑之一種，本件依修正後刑法第2 條第
    1 項之規定就主刑比較結果，應適用行為時（即修正前）之
    法律，已如前述，依從刑附屬於主刑之原則，自不得就新舊
    法予以割裂適用，應一律適用行為時（即修正前）之法律；
    扣案偽造之陳永清身分證正本1 張，為被告所有且係供其犯
    罪所用之物，業據其陳明在卷，爰依修正前刑法第38條第1
    項第2 款之規定沒收。至於該身分證上偽造之「內政部印」
    印文1 枚及被告所有之照片1 張，已同在沒收之列，無庸重
    複沒收，併此敘明。
九、據上論斷，應依刑事訴訟法第449 條第1 項前段、第3 項、
    第450 條第1 項，入出國及移民法第54條，修正後刑法第11
    條前段、第2 條第1 項前段、第28條、第41條第1 項前段，
    刑法第218 條第1 項、第216 條、第212 條，修正前刑法第
    51條第5 款、第41條第1 項前段、第2 項、第38條第1 項第
    2 款，刑法施行法第1 條之1 第1 項、第2 項前段、第3 條
    之1 第3 項，逕以簡易判決如主文。
十、如不服本判決，得於判決書送達之翌日起10日內，以書狀敘
    述理由，向本院提出上訴。
中　　華　　民　　國　　96　　年　　3 　　月　　30　　日
                  刑事第五庭  法  官  吳勇毅
上正本證明與原本無異。
                              書記官  陳奕珽
中　　華　　民　　國　　96　　年　　4 　　月　　3 　　日
附錄本案論罪科刑依據之法條：
入出國及移民法第54條
未經許可入出國或受禁止出國處分而出國者，處三年以下有期徒
刑、拘役或科或併科新台幣九萬元以下罰金。
中華民國刑法第218條
（偽造盜用公印或公印文罪）
偽造公印或公印文者，處 5 年以下有期徒刑。
盜用公印或公印文足以生損害於公眾或他人者，亦同。
中華民國刑法第216條
（行使偽造變造或登載不實之文書罪）
行使第210 條至第215 條之文書者，依偽造、變造文書或登載不
實事項或使登載不實事項之規定處斷。
中華民國刑法第212條
（偽造變造特種文書罪）
偽造、變造護照、旅券、免許證、特許證及關於品行、能力服務
或其他相類之證書、介紹書，足以生損害於公眾或他人者，處1
年以下有期徒刑、拘役或3 百元以下罰金。
